【裁判字號】    98,交聲,3742
【裁判日期】    981012
【裁判案由】    聲明異議
【裁判全文】
臺灣臺中地方法院交通事件裁定        98年度交聲字第3742號
原處分機關  交通部公路總局臺中區監理所臺中市監理站
聲明異議人
即受處分人  甲○○
上列聲明異議人即受處分人因違反道路交通管理處罰條例案件，
對於交通部公路總局臺中區監理所臺中市監理站於民國98年8月
27日所為之處分（中監中字第0980006847號號函文、裁監稽違字
第61-HD0000000號），聲明異議，本院裁定如下：
    主    文
原處分關於甲○○禁止考領機車駕駛執照、參年內禁考之處分撤
銷。
上開撤銷部分不罰。
    理    由
一、原處分機關以：異議人即受處分人（下稱受處分人）甲○○
    第HD0000000號交通違規案，業經本院於民國98年4月6日以
    98年度交聲字第784號為裁定，經抗告臺灣高等法院臺中分
    院以98年度交抗字第457號裁定駁回確定，爰依上開駁回裁
    定理由四裁處受處分人禁止考領機車駕駛執照、3年禁考，
    受處分人仍就裁處適用條款、罰額及禁考部分再遞狀異議，
    事涉受處分人司法權益，爰移請辦理。
二、聲明異議意旨略以：受處分人為工作生計而生活，因金融風
    暴不景氣，生活清苦。記憶中攔檢巡邏車未開車上警告燈而
    攔檢，受處分機關無視受處分人違規並無肇事致人重傷或死
    亡情形，無重型機車駕駛執照可供吊銷，而為禁止考領機車
    駕照，3年內禁考，顯已逾越道路交通管理處罰條例之規範
    範圍，依道路交通管理處罰條例第68條，已刪除吊扣駕駛人
    駕駛執照時，應吊扣駕駛人持有各級車類駕駛執照規定之修
    正意旨，受處分人對原處分機關98年8月27日中監中字第098
    0006847號函文之處分仍有異議，爰依法聲明異議等語。
三、按受處分人不服第8條道路交通主管機關所為之處罰，得於
    接到裁決書之翌日起20日內向管轄地方法院聲明異議，道路
    交通管理處罰條例第87條第1項定有明文。又違反本條例第
    12條至第68條之規定者，由公路主管機關處罰。公路主管機
    關應設置交通裁決單位辦理，同條例第8條第1項第1款、第3
    項亦定有明文。另道路交通案件處理辦法所稱之交通案件，
    指違反道路交通管理處罰條例，經公路主管機關或警察機關
    或其聯合設置之裁決機關處罰後，聲明異議之案件，道路交
    通案件處理辦法第2條第1款亦規定甚明。是依道路交通管理
    處罰條例第87條規定，向管轄法院聲明異議者，自以經公路
    主管機關或警察機關或其聯合裁決機關業已為裁決處罰之案
    件始得為之，即本條例得為聲明異議客體以交通裁決單位所
    為之處分為限。查本件受處分人聲明異議之對象為原處分機
    關98年8月27日中監中字第0980006847號函文，是首應審究
    者，為上開函文是否為主管機關所為之「裁決書」？按裁決
    書具行政處分之性質，而行政處分乃行政機關就公法上具體
    事件所為之決定或其他公權力措施而對外直接發生法律效果
    之單方行政行為，此觀行政程序法第92條第1項及訴願法第3
    條之規定甚明。而查上開函文做成機關為交通部公路總局臺
    中區監理所臺中市監理站，乃公路主管機關設置之交通裁決
    單位，而依該函文說明三所示，已表明其就受處分人違規之
    具體事件所為之決定（禁止受處分人考領機車駕駛執照、3
    年內禁考)，且載明受處分人應於指定日期前至處分機關完
    成登錄，逾期則逕予登載禁考之一定法律效果，是上開函文
    已具行政處分之性質，復係因違反道路交通管理處罰條例而
    為之處罰，自應認係裁決書，而不應拘泥於「裁決書」之格
    式，以保障受處分人之聲明異議權，是本院應予受理本件聲
    明異議，先予敘明。
四、按上開原處分機關之處分載明係依據臺灣高等法院臺中分院
    98年度交抗字第457號裁定理由四(三)所載『又因受處分人無
    重型機車駕駛執照，屬無照駕駛，處分機關雖無法吊扣其重
    型機車駕照，尚可依道路交通管理處罰條例第67條第6項規
    定，對受處分人作出「在所規定最長吊扣期間內，不得考領
    駕駛執照之處分」』所作成。惟查：本件受處分人甲○○駕
    駛車牌號碼HH3-982號重型機車，於98年2月7日晚上8時55分
    許，在臺中市○○市○○路736號前，因酒後駕車經呼氣測
    試其酒精濃度超過標準值之違規行為，經臺中縣警察局保安
    警察隊員警以中縣警交字第HD0000000號舉發違反道路交通
    管理事件通知單當場舉發，原處分機關依道路交通管理處罰
    條例第35條第3項之規定，裁處受處分人罰鍰新臺幣60000元
    ，並吊銷汽車駕駛執照及3年內禁考，受處分人於98年間就
    吊銷汽車駕駛執照及禁考部分之處分向本院聲明異議，經本
    院於98年4月6日以98年度交聲字第784號交通事件裁定，認
    為受處分人聲明異議為有理由，而撤銷原處分關於吊銷汽車
    駕駛執照及3年內禁考之處分，並就該部分諭知不罰。嗣受
    處分人及原處分機關均不服，提出抗告，復經臺灣高等法院
    臺中分院98年4月30日以98年度交抗字第457號刑事裁定抗告
    駁回確定，此有臺中縣警察局中縣警交字第HD0000000號舉
    發違反道路交通管理事件通知單、本院98年度交聲字第784
    號交通事件裁定、臺灣高等法院臺中分院98年度交抗字第
    457號刑事裁定在卷可稽，是雖臺灣高等法院臺中分院98年
    度交抗字第457號裁定理由四(三)所載『又因受處分人無重型
    機車駕駛執照，屬無照駕駛，處分機關雖無法吊扣其重型機
    車駕照，尚可依道路交通管理處罰條例第67條第6項規定，
    對受處分人作出「在所規定最長吊扣期間內，不得考領駕駛
    執照之處分」』，惟此僅係提醒原處分機關嗣處理相類案件
    時可採行之方式，並非就系爭第HD0000000號交通違規事件
    更為具體之裁處，是就該第HD0000000號交通違規事件，既
    經裁定確定，且未於主文欄為禁止受處分人考領機車駕駛執
    照之諭知，則原處分機關就該交通違規事件應受該確定裁定
    之拘束，僅得裁處受處人罰鍰6萬元，其餘部分不罰。則本
    件原處分機關於上開函文主旨敘明：「有關台端第HＤ03471
    4號（車號HH3-982）交通違規聲明異議案，業經臺灣高等法
    院臺中分院裁定，全案98年8月6日確定，覆如說明，請查照
    。」，乃表明本件就該第HD0000000號交通違規事件，應依
    上開確定裁定意旨辦理，然於說明三，卻自行為原確定裁定
    主文所無之「禁止考領機車駕駛執照、3年內禁考」之處分
    ，足認該處分具有重大明顯之瑕疵，依行政程序法第111條
    第7款之規定，應屬無效。
五、從而，本件受處分人就原處分機關98年8月27日中監中字第
    0980006847號函文說明意旨聲明異議，為有理由，原處分關
    於裁處受處分人禁止考領機車駕駛執照、3年內禁考之處分
    ，應予撤銷，並由本院就該部分為不罰之諭知。
據上論斷，應依道路交通案件處理辦法第20條之規定，裁定如主
文。
中    華    民    國    98    年    10    月    12    日
                    交通法庭  法  官  吳幸芬
以上正本證明與原本無異
如不服本裁定，應於收受送達後5日內向本院提出抗告狀。
中    華    民    國    98    年    10    月    12    日
                              書記官  黃毅皓


司法院資訊處製作；財團法人民間司法改革基金會備份。
